【裁判字號】    92,訴,1857
【裁判日期】    921124
【裁判案由】    塗銷所有權移轉登記
【裁判全文】
臺灣板橋地方法院民事判決  九十二年度訴字第一八五七號
    原      告  臺北國際商業銀行股份有限公司
    法定代理人  丙○○
    訴訟代理人  丁○○
    被      告  甲○○
                乙○○
右當事人間請求塗銷所有權移轉登記等事件，於民國九十二年十一月十日言詞辯論終
結，本院判決如左：
    主      文
被告乙○○將坐落臺北縣鶯歌鎮○○段大湖小段一四八之五七地號土地及其上建號七
三六二號建物即門牌號碼同鎮○○路七十一巷十三號房屋，於民國九十一年七月八日
贈與及於同年八月六日移轉所有權登記予被告甲○○之行為，應予撤銷。
被告甲○○應將前項所有權移轉登記塗銷。
訴訟費用由被告負擔。
    事      實
甲、原告方面：
一、聲明：求為判決如主文第一、二項所示。
二、陳述：訴外人輝鴻文具有限公司（下稱輝鴻公司）邀被告乙○○及訴外人簡惠真
    等人為連帶保證人，於民國九十年六月二十一日，向原告借貸新台幣（下同）共
    計三百萬元，嗣未依約清償，尚欠本金二百零九萬二千九百八十一元，經原告向
    本院聲請對被告乙○○核發支付命令確定。嗣原告向地政機關請領土地、建物登
    記謄本後，始發覺被告乙○○為免其財產被強制執行，竟將所有如主文第一項所
    示不動產，於九十一年七月八日贈與其父即被告甲○○，並於同年八月六日移轉
    所有權登記予被告甲○○。爰依民法第二百四十四條第一項、第四項規定，訴請
    判決如聲明所示。
三、證據：提出借據、單筆放款繳息狀況查詢單、本院九十一年度促字第六三九五八
    號支付命令、支付命令確定證明書、土地登記謄本、建物登記謄本及異動索引等
    件為證。
乙、被告方面：
    被告均未於言詞辯論期日到場，亦未提出準備書狀作何聲明或陳述。
    理      由
一、本件原告主張：訴外人輝鴻公司邀被告乙○○及訴外人簡惠真等人為連帶保證人
    ，於九十年六月二十一日，向原告借貸三百萬元，嗣未依約清償，尚欠本金二百
    零九萬二千九百八十一元，經原告向本院聲請對被告乙○○核發支付命令確定。
    嗣原告向地政機關請領土地、建物登記謄本後，始發覺被告乙○○為免其財產被
    強制執行，竟將所有如主文第一項所示不動產，於九十一年七月八日贈與其父即
    被告甲○○，並於同年八月六日移轉所有權登記予被告甲○○。爰依民法第二百
    四十四條第一項、第四項規定，訴請判決如聲明所示等情，業據提出與其所述相
    符之借據、單筆放款繳息狀況查詢單、本院九十一年度促字第六三九五八號支付
    命令、支付命令確定證明書、土地登記謄本、建物登記謄本及異動索引等件為證
    ，且被告均經合法通知於言詞辯論期日不到場，亦未提出準備書狀爭執，依民事
    訴訟法第二百八十條第三項規定，應視為自認原告主張之事實，是原告之主張，
    應堪信為真實。
二、按「債務人所為之無償行為，有害及債權者，債權人得聲請法院撤銷之」、「債
    權人依第一項或第二項之規定聲請法院撤銷時，得並聲請命受益人或轉得人回復
    原狀」、「前條撤銷權，自債權人知有撤銷原因時起，一年間不行使，或自行為
    時起，經過十年而消滅」，民法第二百四十四條第一項、第四項及第二百四十五
    條分別定有明文。查被告乙○○對原告負有消費借貸連帶保證債務，其將所有系
    爭不動產贈與及移轉登記予被告甲○○，係屬有害原告債權之無償行為，揆諸前
    揭法條規定，原告自得於知悉後一年內，訴請法院撤銷該無償行為，並請求受益
    人甲○○回復原狀即塗銷所有權移轉登記。是債務人乙○○將所有系爭不動產贈
    與及移轉登記予其父被告甲○○，係有害及原告債權人債權之無償行為，原告於
    除斥期間內訴請本院撤銷該無償行為，並請求受益人甲○○回復原狀即塗銷所有
    權移轉登記，於法自無不合。
三、從而，原告本於民法第二百四十四條第一項、第四項規定之撤銷權及回復原狀法
    律關係，訴請判決：（一）被告乙○○將主文第一項所示不動產，於九十一年七
    月八日贈與及於同年八月六日移轉所有權登記予被告甲○○之行為，應予撤銷；
    （二）被告甲○○應將前項所有權移轉登記塗銷；洵屬正當，應予准許。
四、據上論結，本件原告之訴為有理由，依民事訴訟法第七十八條、第八十五條第一
    項前段，判決如主文。
中      華      民      國    九十二    年     十一     月    二十四    日
                                    臺灣板橋地方法院民事第二庭
~B法  官  連士綱
右為正本係照原本作成。
如對本判決上訴，須於判決送達後廿日內向本院提出上訴狀。
中      華      民      國    九十二    年     十一     月    二十六    日
~B書記官  李宏明


司法院資訊處製作；財團法人民間司法改革基金會備份。
